【裁判字號】    96,訴,2741
【裁判日期】    970827
【裁判案由】    偽造文書等
【裁判全文】
臺灣板橋地方法院刑事判決              96年度訴字第2741號
公  訴  人  臺灣板橋地方法院檢察署檢察官
被      告  乙○○
            丙○○
上列一人
選任辯護人  鍾志宏律師
上列被告因偽造文書等案件，經檢察官提起公訴（96年度偵字第
35 90 號、96年度調偵字第151 號），本院判決如下：
    主  文
乙○○共同犯行使偽造私文書罪，處有期徒刑壹年肆月，減為有
期徒刑捌月；偽造之「宋淳玲」印章壹枚、偽造契約上偽造之「
宋淳玲」、「甲○○」印文、署押，均沒收之。又犯侵占罪，處
有期徒刑捌月，減為有期徒刑肆月。應執行有期徒刑拾壹月。偽
造之「宋淳玲」印章壹枚、偽造契約上偽造之「宋淳玲」、「甲○○」印文、署押，均沒收之。
丙○○共同犯行使偽造私文書罪，累犯，處有期徒刑壹年陸月，
減為有期徒刑玖月。偽造之「宋淳玲」印章壹枚、偽造契約上偽
造之「宋淳玲」、「甲○○」印文、署押，均沒收之。
    事  實
一、乙○○前於民國（下同）85年間，因常業重利案件，經本院
    於86年2 月5 日以85 年 度訴字第3031號判處有期徒刑6 月
    ，緩刑3 年；復於87年間，因偽造貨幣案件，經臺灣花蓮地
    方法院於87年12月18日以87年度訴字第261 號判處有期徒刑
    5 年，罰金10,000元；復經臺灣高等法院花蓮分院於88年5
    月20日以88年上訴字第95 號 駁回上訴；再經最高法院於90
    年7 月26日以90年臺上字第4627號判決駁回上訴確定。90年
    11月21日入監執行，93年7 月13日執行中因縮短刑期假釋付
    保護管束，指揮書執行完畢日期即觀護結束日期為95年9 月
    29 日 ，為假釋期間所犯，於本案不構成累犯；丙○○則於
    83 年 間，因偽造文書案件，經臺灣高等法院於88年4 月20
    日以87年度重上更三字第205 號判處有期徒刑1 年，嗣經最
    高法院於88年7 月15日以88年臺上字3736號判決上訴駁回確
    定，93年8 月24日縮刑期滿執行完畢，於本案構成累犯，合
    先敘明。
二、丙○○與乙○○為舊識，並均熟諳房地產輾轉脫手獲利之途
    ，緣丙○○於94年11 月14 日與宋淳玲簽立不動產買賣契約
    書（中信房屋契約編號S0000000號，下稱：原契約），以總
    價新臺幣（下同）460 萬元購買宋淳玲所有位於臺北縣新莊
    市○○街200 號13樓之房屋及其坐落基地，丙○○因向承辦
    上開買賣業務之中信房屋特約代書胡錫山詢問可否協助辦理
    高於買賣金額之貸款未果，竟為圖迅速轉手謀利，並避免自
    任貸款人之貸款清償責任，而與乙○○基於偽造私文書之犯
    意聯絡，於同年月中旬某日，先由丙○○向適於板信商業銀
    行股份有限公司（下稱：板信商銀）放款部任職之陳正宗詢
    問以上開房地產抵押貸款事宜，另由乙○○透過林英俊（所
    涉偽造文書等罪嫌，已經該管檢察官為不起訴處分確定）與
    甫於網路結識之甲○○接洽，以共同投資房地產再轉手變現
    ，甲○○只需具名擔任房地產權登記人及貸款申請人，其餘
    買賣資金及嗣後貸款清償責任均由乙○○等人負責，待所購
    入之房地產轉手後，甲○○即可參與分配所賺取之價差為由
    ，邀同甲○○參與投資，不知情之甲○○乃同意具名為房地
    買賣之產權登記名義人及貸款申請人。丙○○於甲○○應允
    後，旋向胡錫山表示欲將上開購自宋淳玲之房地產之產權指
    定登記予甲○○，胡錫山乃請丙○○於胡錫山所留存之原契
    約上簽名確認。繼丙○○及乙○○為遂行上開犯罪計畫，乃
    於同年月28日對保手續日前某日，在不詳處所，先仿宋淳玲
    於原契約所蓋用之宋淳玲之印章，偽造宋淳玲之印章1 枚，
    繼再以不詳方式取得空白之中信房屋不動產買賣契約1 份，
    而於不詳處所共同偽造為甲○○與宋淳玲於94年11月14日所
    簽訂，由甲○○以600 萬元價格向宋淳玲購買上開房地產之
    不動產買賣契約書（此契約之契約編號，並經以不詳方式偽
    造為與原契約相同之S0000000號，下稱：偽造契約）。嗣再
    送往板信商銀交由陳正宗處理貸款後續事宜而行使之，足生
    損害於宋淳玲、板信商銀關於不動產抵押貸款審核發放之正
    確性及甲○○之個人債信。又丙○○為確保上開房地產之抵
    押貸款事宜均能歸由陳正宗處理，並特別囑咐胡錫山將本件
    房地產之不動產抵押權設定登記申請書等資料送往板信商銀
    審核用印時，務必送交陳正宗處理。而陳正宗於受理上開不
    動產抵押貸款申請案後，亦未向買賣雙方要求提供買賣契約
    書正本核對確認，即與甲○○約定於同年月28日在丙○○位
    於臺北縣新莊市○○街47號1 樓辦公處進行對保程序，丙○○於陳正宗到場前，先提出空白之不動產買賣契約書，要求
    甲○○在買主欄及立契約人買方欄內簽名，嗣再自行補足契
    約內容為甲○○於同年11月16日以600 萬元向丙○○購買上
    開房地產之買賣契約。嗣陳正宗、林英俊所洽詢到場擔任保
    證人之吳秋薇、林英俊及乙○○均到場後，陳正宗即進行形
    式上之對保程序，僅要求甲○○在買賣價金欄上方簽名，以
    釐清責任，然並未詳細比對到場對保之貸款人當場之簽名是
    否確與契約末之買受人欄簽名相符；另丙○○及乙○○於陳
    正宗辦理對保程序同時，並均刻意強調本件買賣價金係600
    萬元云云。陳正宗於對保程序完成後，旋於次日完成個人戶
    授信批覆書，並即依據上開偽造契約書審核後，於同年12月
    1 日核准由甲○○為貸款人之540 萬元貸款。繼通知胡錫山
    派員領回上開不動產抵押權設定登記申請書等資料，胡錫山
    再於同年月2 日連同上開不動產所有權移轉登記申請書等資
    料一併送往臺北縣新莊地政事務所辦理所有權移轉登記暨抵
    押權設定登記。至此，甲○○乃成為上開房地之產權登記名
    義人，並因而背負有540 萬元之貸款債務。嗣板信商銀於同
    年月8 日將上開貸款匯入甲○○具名開設之貸款帳戶（板信
    商銀並於同日逕於上開帳戶內扣除手續費5000元及保險費31
    23元），丙○○旋於同日與胡錫山所指派之助理一同前往板
    信商銀，自上開帳戶內逕匯款384 萬50元轉匯與宋淳玲（上
    開匯款包含原契約第2 期款384 萬元、匯費30元及手續費20
    元）。另丙○○於同日並另提領現金150 萬元，次日另提領
    現金5 萬元（至此，甲○○上開貸款帳戶內僅餘1827元）。
    丙○○所領得之上開款項，除於同年月9 日與宋淳玲在胡錫
    山之代書事務所完成產權點交時，當場給付尾款現金30萬元
    與宋淳玲；另扣除丙○○已預付之買賣頭款46萬元、中信房
    屋仲介費4 萬6000元、契稅4 萬116 元及代書印花2 萬7227
    元外，餘款由丙○○分取27萬元（其中20萬元，丙○○列為
    服務費；另7 萬元，丙○○則以「簽約金不足」之名目收取
    之），餘款40萬6657元（原起訴書逕依丙○○所列支出明細
    記列，未扣除上開匯款手續費及匯費共50元及貸款帳戶所剩
    餘之1827元，而誤算為40萬8534元，此部分業據公訴人更正
    在卷）均由乙○○取去。乙○○本應將上開用餘貸款款項交
    還貸款名義人甲○○，待日後依約將上開房產轉賣後，再依
    原訂比例分配轉賣獲利。詎乙○○竟另基於意圖為自己不法
    所有，將上開40萬6657元變易持有為所有之意思，侵吞入己
    。嗣經甲○○幾番查催詢問均未果，任由甲○○背負上開54
    0 萬元貸款債務，終致甲○○無力償還上開貸款，由法院依
    法拍賣上開房產，甲○○債信因受致損害。
三、案經甲○○訴由臺灣板橋地方法院檢察署檢察官偵查起訴。
    理  由
壹、程序方面：
一、按被告以外之人於審判外之言詞或書面陳述，除法律有規定
    外，不得作為證據，刑事訴訟法第159 條第1 項固定有明文
    ，惟同法第159 條之1 第2 項亦規定，被告以外之人於偵查
    中向檢察官所為之陳述，除顯有不可信之情況者外，得為證
    據。經查，本件證人甲○○、邱志杰、胡錫山、陳正宗、葉
    獻修各分別於警訊證述，以及檢察官偵訊時具結作證，又無
    何事證顯示其受不當之訊問，且所述並無構成要件上之齟齬
    ，客觀上具有可信之特別情況，並為證明犯罪事實所必要，
    依刑事訴訟法第159 條之3 第3 款之規定，復無顯有不可信
    之情況，且依刑事訴訟法之規定證人於偵查中亦無應為交互
    詰問之情，因認其等於警詢暨偵查中之指、證述，均應具有
    證據能力。
二、再者，本件認定事實所引用之卷內其他卷證資料（包含人證
    與文書證據、物證等證據），並無證據證明係公務員違背法
    定程序所取得，本件認定事實所引用之其他證據（包含人證
    與文書證據、物證等證據），均有證據能力。是被告丙○○
    選任之辯護律師認偵查中未予被告詰問機會，認無證據能力
    一節，容或誤會（並詳參該選任辯護人於本院97年5 月21日
    、6 月16日準備程序就證據能力為不爭執部分之說明事項）
    。
貳、實體方面：
一、訊據被告2 人，均矢口否認上述犯行，茲就各該被告辯解臚
    列於下：
(一)、被告乙○○辯稱略以：當初報給甲○○的價錢是600 萬，買
    賣契約書是甲○○自己簽的，她也同意這個價錢，才會簽買
    賣契約書，也才同意對保，她跟林英俊委託我幫他們向丙○○買房子，從頭到尾都沒有拿一毛錢出來，我介紹本案的房
    子給甲○○、林英俊，其中所消耗的費用，報給他們的價錢
    600 萬元，銀行對保時，銀行也有問甲○○買這個房子多少
    錢，銀行對保撥款是540 萬元，如該房子沒那個價值，銀行
    也不會撥款，貸款人是甲○○，契約買賣、對保都是甲○○
    同意簽訂的，起訴書所載的40萬8534元，是要裝潢房子的費
    用，裝潢有動工，但甲○○爸爸說那房子是他們的，叫我不
    准動；買房子前我就已經事先跟他們說明，會幫他們裝潢好
    房子給他們，裝潢的費用包括在600 萬元裡面。從一開始是
    他們委託我幫他們找房子，我打電話給廖代書（丙○○）問
    他那邊有沒有房子，丙○○那邊剛好有一間房子介紹給我，
    我就跟甲○○、林英俊講，他們兩個人是在我新莊市○○○
    路391 號1 樓汽車美容店辦公室談細節，甲○○說房子要登
    記在她名下她才有保障，貸款由林英俊繳，該房擔保人是林
    英俊的朋友吳秋薇，如我涉及偽造文書、詐欺，林英俊不可
    能找他的朋友來當擔保人，而且甲○○還隔二、三個月才來
    告我，購買該房子開始時，是他們告訴我他們兩個人要住的
    ，我口頭答應要幫他們裝潢，開價賣給他們6 百萬元，他們
    兩人也是同意，並不是我事後更改價錢，該房子沒有轉到我
    名下，該房子原來是誰的我不知道，是丙○○介紹給我的，
    我問他們要不要去看房子，甲○○跟林英俊說叫他全權處理
    ，林英俊自己跑到大樓外面看，林英俊是我的員工，他看回
    來之後有跟我講，他說房子可以、很熱鬧，房子裝潢的時候
    ，林英俊也有去幫忙，檢察官起訴我侵占，我為何會涉及侵
    占，我原本開給他們的價錢就是6 百萬元，我問丙○○該房
    子銀行貸款540 萬元，事後甲○○也有開一張60萬元的本票
    給我，後來我跟他們說房子要裝潢，我答應要裝潢給他們住
    ，林英俊是我的員工，我不知道我侵占什麼等云云。
(二)、被告丙○○辯稱略以：沒有偽造文書，買賣契約書不是我送
    的，是中信房屋胡錫山代書送的，我提供我跟甲○○的合約
    書給胡錫山，胡錫山根據我們的合約書，中信房屋的合約書
    中的名字宋淳玲、甲○○，是胡錫山根據我提供的買賣合約
    書，私自更改買賣合約書，我所提供的買賣契約書，跟起訴
    書所載的合約書S0000000不一樣，板信銀行陳正宗可以證明
    此份合約書是胡錫山送的，不是我送的，本件是很單純的買
    賣，我賣給乙○○，乙○○再賣給甲○○、林英俊，很單純
    的買賣，怎麼會變成我詐欺，我先跟宋淳玲買，乙○○、林
    英俊、甲○○後續的買賣糾紛，我根本不知道，我是真的向
    宋淳玲買房子，買賣過程中，乙○○說要過戶給甲○○，他
    說林英俊、甲○○是男女朋友要找房子，林英俊、甲○○也
    有到我事務所，我本身沒有地政士資格，送給板信的買賣契
    約書，不是我送的等云云。
二、茲如上述，得知就當事人為本件起訴事實範圍內所指，其主
    要爭點厥為被告丙○○、乙○○有無共同之犯意為偽造卷
    附（96年調偵字151 號卷第83-89 頁）之宋淳玲與甲○○之
    買賣合約書之犯行？被告乙○○有無經手買賣契約的任何
    文件？經控辯雙方整理完竣認為本件除上開爭執事項外，餘
    均不爭執，應先指明。
三、本案認定犯罪事實之證據暨得心證之理由，說明如下：
(一)、本件證人宋淳玲證述，可以證明被告丙○○及乙○○係以偽
    刻宋淳玲印章及偽造宋淳玲署押方式，共同偽造上開偽造契
    約之事實；被告丙○○及乙○○係以不詳方式取得空白之中
    信房屋不動產買賣契約書，再繼之偽造上開偽造契約，而中
    信房屋中正加盟店或邱志杰本人，並無任何偽造上開偽造契
    約之誘因或動機，亦據證人邱志杰於96年6 月5 日偵查證述
    在卷。
(二)、被告丙○○及乙○○係以不詳方式取得空白之中信房屋不動
    產買賣契約書，再繼之偽造上開偽造契約之事實，業據證人
    胡錫山於96年6 月5 日偵查中證述在卷；而依被告丙○○供
    述亦可得悉其係受林英俊與甲○○之委任購買上開房地，且
    並未返還40萬6,657 元予甲○○之事實，亦與被告乙○○於
    警、偵訊供述相合，並據證人甲○○指訴明確詳如後述在卷
    ，均堪憑信。
(三)、又參稽以告訴人甲○○指述略以：我沒有去板信銀行開戶，
    陳正宗有到新豐街47號對保，開戶的存摺簿沒有交給我，直
    接交給丙○○，大額取款領了150 萬元我有去問前屋主宋淳
    玲，她說她只賣460 萬元，我簽約是600 萬元沒錯，銀行貸
    款540 萬元，60萬元自備款乙○○說他先出，‧‧‧，他先
    借用我的名義買房子，因為他說他信用不好不能買房子，‧
    ‧‧，乙○○並沒有按照實際的金額跟我講，我沒有去看房
    子，乙○○說等貸款下來再帶我去看，陳正宗沒有把存摺簿
    、提款卡交給我，陳正宗是板信銀行對保的業務員，我沒有
    寫授權書、委託書，為何他們可以領款，我也沒有拿到土地
    、建物權狀，乙○○到96年5 月才把一些資料丟給我，‧‧
    等明確在卷（見本院96年10月8 日準備程序筆錄）。‧‧，
    事後我知道林英俊是乙○○店裡的員工，辦貸款要對保的時
    候，乙○○叫我寫他公司的電話，不知道這有何用意，當時
    我剛出社會我不懂，台北縣新莊市○○街200 號13樓的房子
    是宋淳玲的，540 萬元貸款撥到我戶頭的時候，我有去地政
    事務所查所有權狀才知道，裝潢房子的時候，我看油漆是在
    特力屋買的，不是另外請人家裝潢；60萬元本票是乙○○拿
    空白本票給我簽的；我根本沒有跟林英俊說要買房子，是乙○○說要借我的名字買房子，乙○○說叫我買房子再賣掉，
    不是我跟林英俊買來要住，因為我跟林英俊只認識兩個月而
    已（見本院96年10月22日準備程序筆錄）。94年11月9 日我
    買摩托車，由乙○○介紹，我把我的身分證交給林英俊，因
    為林英俊說交車當天要拿正本的身分證，之後都沒有還我，
    後來我的身分證就換新的，林英俊帶我去辦遺失，他跟我說
    他用不見了，我看土地登記簿上的身分證是我舊的身分證，
    林英俊說不見了，為何會在土地登記簿冒出我的舊身分證，
    當初林英俊也沒有跟我說要買賣房子，94年11月28日我才跟
    銀行對保、開戶、簽合約、隔日繳契稅，契稅不是我去繳的
    ，誰去繳的我也不知道等情明確（見本院96年11月26日準備
    程序筆錄）。
(四)、是之，本件重點是何人把被告丙○○、宋淳玲之不動產買賣
    契約書偽造成甲○○、宋淳玲之不動產買賣契約書，就該部
    分牽涉被告丙○○、胡錫山（即被告丙○○所直指之代書）
    ，被告丙○○在96年6 月5 日偵查供稱：他是將丙○○和甲○○的不動產買賣契約書交給胡錫山，由胡錫山轉換成本件
    起訴之偽造甲○○、宋淳玲之不動產買賣契約書等，然證人
    胡錫山偵查中供稱不記得有這樣的事等，而證人宋淳玲於96
    年1 月25日偵查中證述，其並未簽署板信銀行作業部96年5
    月17日板信作業字第0968070706號函所附編號S0000000之中
    信房屋甲○○與宋淳玲不動產買賣契約書等情。又被告乙○○與丙○○有至板信商討貸款事宜之事實，亦據證人陳正宗
    （即板信銀行承作該房地貸款之承辦人）於96年1 月25日證
    稱在卷。再者，被告丙○○偽造文書並持以行使之事實，參
    以如上證述，輔以板信銀行作業部96年5 月17日板信作業字
    第0968070706號函所附編號S0000000之中信房屋甲○○與宋
    淳玲不動產買賣契約書等，顯可得悉被告丙○○、乙○○均
    具該犯行之動機存在。
(五)、再者，各該由公訴人、被告丙○○庭呈之4 份買賣契約書，
    經本院當庭勘驗如下：
    甲、勘驗標的：
    編號Ａ：偵續卷第86頁。
    編號Ｂ：被告丙○○提出買方為丙○○之契約書。
    編號Ｃ：公訴人所提胡錫山留存之粉紅色契約原本買方為丙○○。
    編號Ｄ：買方為甲○○之契約書（詳參96年調偵字151 號卷
    第83-89 頁）。
    乙、勘驗結果：
    1.契約書編號完全相同
    2.編號Ａ、Ｂ、Ｃ契約書買方為丙○○、編號Ｄ買方為甲○○。
    3.身分證字號、戶籍地址，編號Ａ、Ｂ、Ｃ為丙○○，編號
      Ｄ為甲○○。
    4.編號Ａ、Ｂ、Ｃ契約書買方資料頁上之騎縫章均與編號Ｄ
      買方資料頁上之騎縫章有異。
    因據上述勘驗所得暨參據上述各該指證述，綜合判斷因認為
    被告丙○○及乙○○確有共同將丙○○與宋淳玲原所簽訂之
    不動產買賣契約（中信房屋契約編號S0000000號）偽造為甲○○與宋淳玲所簽訂，由甲○○以600 萬元價格向宋淳玲購
    買上開房地產之不動產買賣契約書（同為中信房屋契約編號
    S0000000號），再送往板信商銀交由陳正宗處理貸款後續事
    宜而行使之情事。又乙○○另意圖為自己不法之所有，將本
    案用餘之貸款40萬6657元變易持有意思為所有意思，全數侵
    占入己等情，業據證人即告訴人甲○○，證人即板信商業銀
    行襄理葉獻修、胡錫山及陳正宗等於該管檢察官補充偵查程
    序中證述綦詳。是知本件不動產買賣契約書，確認得悉被告
    丙○○應係與宋淳玲簽訂上開不動產買賣契約同時，另行製
    作如本院所編號次為Ｄ之空白不動產買賣契約書（並詳參96
    年調偵字151 號卷第83-89 頁），並先行蓋用偽造宋淳玲印
    鑑章，其後再填載買方為甲○○並提出向板信商銀貸款，即
    已瞭然無疑。據上，本案事證積極明確，被告2 人犯行，均
    足以認定，依法應予以論科。
四、本案論罪科刑之法律適用：
(一)、按刑法於94年2 月2 日修正公布，95年7 月1 日施行，該修
    正刑法與本案有關者之第2 條、第28條、第47條第1 項、第
    51條第5 款規定部分均已修正。是查被告行為後，法律已經
    變更，因按「行為後法律有變更者，適用行為時之法律，但
    行為後之法律有利於行為人者，適用最有利於行為人之法律
    」，修正後刑法第2 條第1 項定有明文。此條規定係規範行
    為後法律變更所生新舊法比較適用之準據法，本身不生新舊
    法比較問題，於新法施行後，應一律適用新法第2 條第1 項
    規定，為「從舊從輕」比較，先予敘明。
(二)、再按比較新舊法適用時，應就罪刑有關共犯、未遂犯、想像
    競合犯、牽連犯、連續犯、結合犯，及累犯加重、自首減輕
    暨其他法定加減原因（如身分加減）與加減例等一切情形，
    綜合全部罪刑結果為比較適用，茲就本件新、舊法比較結果
    ，說明如下：
    修正刑法自95年7 月1 日施行，修正前，刑法分則編有關
      罰金刑貨幣單位以銀元為計算標準；依刑法分則編應處罰
      金者，應適用罰金罰鍰提高標準條例第1條 、第4 條規定
      ，亦即應按各該具體條文制定或修正時間先後，定其提高
      倍數。惟被告行為後，刑法施行法增訂第1 條之1 ，於95
      年6 月14日公布，同年7 月1 日起施行，該條規定：「中
      華民國94年1 月7 日刑法修正施行後，刑法分則編所定罰
      金貨幣單位為新臺幣。94年1 月7 日刑法修正時，刑法分
      則編未修正條文定有罰金者，自94年1 月7 日刑法修正施
      行後，就其所定數額提高為30倍。但72年6 月26日至94年
      1 月7 日新增或修正之條文，就其所定數額提高為3 倍」
      。亦即自95年7 月1 日起，刑法分則編所定罰金之貨幣單
      位，由原來之銀元改為新臺幣；且94年1 月7 日刑法修正
      時，刑法分則編未修正之條文定有罰金者，自95年7 月1
      日起，有關罰金之數額提高為30倍。查刑法第335 條第1
      項之罪有罰金刑之處罰，且自24年7 月1 日施行後即未再
      修正，依增訂刑法施行法第1 條之1 之規定，其罰金以新
      臺幣為單位，數額應提高30倍。此規定因屬前揭罰金罰鍰
      提高標準條例第1 條但書所稱之「法律已依一定比率規定
      罰金或罰鍰之數額或倍數」，自應優先適用，另修正後刑
      法第33條第5 款亦已將罰金刑調整為新臺幣1,000 元以上
      ，以百元計算，故依前述標準換算後，刑法第335 條第1
      項之罰金刑度部分已變更為新臺幣1,000 元以上，30,000
      以下，然依被告行為時之刑罰法律，即罰金罰鍰提高標準
      條例第1 條前段及修正前刑法第33條第5 款規定罰金最低
      額銀元1 元計算，刑法第335 條第1 項罰金刑最低額為銀
      元1 元，若換算為新臺幣，最高額雖與新法同為新臺幣30
      ,000 元 ，然最低額僅為新臺幣3 元。因此，本件比較上
      述修正前、後刑罰法律，自以被告乙○○行為時關於科處
      罰金刑之法律較有利於被告。
    關於刑法第28條共同正犯之規定，修正後刑法第28條關於
      成立共同正犯之標準，將原來共同正犯之共同「實施」犯
      罪，改為共同「實行」犯罪，剔除完全未參與犯罪相關行
      為之「實行」的「陰謀共同正犯」及「預備共同正犯」，
      修正後之共同正犯之可罰性要件之範圍業已限縮，乃屬行
      為可罰性要件之變更，自應比較新舊法，本件被告2 人就
      所犯行使偽造私文書罪部分，核均符合刑法28條共同正犯
      修正前後之規定，均無主從輕重之不同，經比較新舊法結
      果，應依刑法第2 條第1 項前段規定，適用行為時即修正
      前刑法第28條之規定。
    修正後刑法第47條累犯之適用：刑法第47條規定為刑之加
      減規範事項，其經修正時，屬於法律有變更者，即應為新
      舊法之比較適用。依修正前後刑法第47條規定，其受徒刑
      之執行完畢，5 年以內故意再犯有期徒刑以上之罪者，均
      為累犯，均加重本刑至1/2 ，故本件被告丙○○故意再為
      犯罪構成累犯，修正後規定並無較有利於行為人之情形，
      故其所犯應適用行為時即修正前刑法第47條關於累犯之規
      定。
    修正後刑法第51條第5 款規定，合併執行所定執行刑不得
      超過30年（即由20年修正為30年），是適用修正前之刑法
      定其應執行刑，為有利於被告。因之，關於被告乙○○為
      定其應執行刑部分，應以適用修正前之規定為有利於被告
      。
    經綜合比較如上所述新舊法結果，應以修正前之刑法各該
      規定分別對被告2 人為有利，自應整體依刑法第2 條第1
      項前段規定，適用行為時之修正前刑法之相關規定予以論
      處。
(三)、核被告乙○○所為，係犯刑法第216 條、第210 條之行使偽
    造私文書罪、同法第335 條第1 項之侵占罪；被告丙○○係
    犯刑法第216 條、第210 條之行使偽造私文書罪；被告偽造
    後復持以行使，其偽造之低度行為，應為行使之高度行為所
    吸收，不另論罪；又偽造印章後復為偽造印文，再偽造署押
    ，均為偽造私文書之部分行為，均不另論罪。被告乙○○、
    丙○○就如上所犯行使偽造私文書罪間，有犯意聯絡及行為
    分擔，均為共同正犯。被告乙○○就所犯上述2 罪間，犯意
    各別，行為互殊，為數罪，應予以分論併罰；另被告丙○○
    有如事實欄所述前案，並經執行完畢，有本院97年8 月4 日
    查悉之臺灣高等法院被告前案紀錄表在卷可稽，是其於有期
    徒刑執行完畢後之5 年以內，再故意犯本件有期徒刑以上之
    罪，為累犯，應依法加重其刑。爰分別審酌被告素行及犯罪
    之動機、目的、手段、所生危害及犯後態度非善等一切情狀
    ，分別量處如主文所示之刑。又被告2 人所為本件犯罪時間
    均係在96年4 月24日以前，復無中華民國九十六年罪犯減刑
    條例所列不予減刑之情形，應依同條例第2 條第1 項第3 款
    之規定，分別就其所受宣告之有期徒刑減其刑期1/2 如主文
    所示，並就被告乙○○部分減得之刑，定其應執行刑。另本
    件偽造之「宋淳玲」印章1 枚暨偽造契約上偽造之「宋淳玲
    」、「甲○○」印文、署押（見96年調偵字151 號卷第83-
    89頁），均應依刑法第219 條規定，不問屬於犯人與否，宣
    告沒收之。至上開偽造契約本體，雖為被告犯罪所用之物，
    然業提出於板信商銀辦理貸款，並已列檔存查，屬板信商銀
    所有業務上所持有而非被告所有，應毋庸為沒收之宣告，附
    此敘明。
據上論斷，依刑事訴訟法第299 條第1 項前段，刑法第2 條第1
項、（修正前）第28條、第216 條、第210 條、第335 條第1 項
、（修正前）第47條、（修正前）第51條第5 款、第219 條，罰
金罰鍰提高標準條例第1 條前段，中華民國九十六年罪犯減刑條
例第2 條第1 項第3 款、第7 條，判決如主文。
本案經檢察官吳文正到庭執行職務。
中    華    民    國    97    年    8     月    27    日
                  刑事第5 庭審判長法  官  陳財旺
                                  法  官  潘長生
                                  法  官  黎錦福
上列正本證明與原本無異。
如不服本判決，應於判決送達後10日內敘明上訴理由，向本院提
出上訴狀（應附繕本），上訴於臺灣高等法院。
                                  書記官  蔡麗春
中    華    民    國    97    年    8     月    27    日
附錄本案論罪科刑之法律條文：
中華民國刑法第210條
（偽造變造私文書罪）
偽造、變造私文書，足以生損害於公眾或他人者，處5 年以下有
期徒刑。
中華民國刑法第216條
（行使偽造變造或登載不實之文書罪）
行使第210 條至第215 條之文書者，依偽造、變造文書或登載不
實事項或使登載不實事項之規定處斷。
中華民國刑法第335條
（普通侵占罪）
意圖為自己或第三人不法之所有，而侵占自己持有他人之物者，
處5 年以下有期徒刑、拘役或科或併科1 千元以下罰金。
前項之未遂犯罰之。


司法院資訊處製作；財團法人民間司法改革基金會備份。
